---
title: "Análisis de las Palabras más usadas en el Cuarteto Cordobés"
author: "Patricio Del Boca - Open Data Córdoba"
date: "23 de julio de 2017"
header-includes:
- \usepackage{fancyhdr}
- \pagestyle{fancy}
- \fancyfoot[CO,CE]{Open Data Córdoba - www.opendatacordoba.org - @opendatacba}
- \fancyfoot[LE,RO]{\thepage}
output: pdf_document
---

```{r setup, include=FALSE}
knitr::opts_chunk$set(echo = FALSE, message = FALSE)
library(readr)
library(dplyr)
library(tidytext)
library(stringr)
library(tidyr)
```

# Introducción

El objetivo del siguiente análisis es identificar cual es la palabra más usada en las Letras del Cuarteto Cordobés.

# Metodología

Para las canciones se scrapeó de las páginas web [http://www.coveralia.com](http://www.coveralia.com) y [http://www.sonicomusica.com](http://www.sonicomusica.com) las letras de los artistas más reconocidos del Cuarteto Cordobés definido en base a la cantidad de canciones existentes para cada uno de los artistas. (lista de artistas más abajo)

Una vez extraidas las letras de las canciones se prosigió unir las fuentes y remover las palabras más comunes del lenguaje español denominadas comunmente en la jerga técnica como: **stop words** (el, la, vos, yo, tu, el, ella...). La lista completa de palabras eliminadas del análisis puede verse en el [este link](http://www.webmining.cl/wp-content/uploads/2011/03/stopwords.es.txt). 

Luego de extraidas las "stop words" se prosiguió a contabilizar la ocurrencia de cada palabra. Se contabilizó la suma de ocurrencias de la palabra en el conjunto total de canciones y luego para cada artista.

## Consideraciones Metodológicas

Se analiza y contabiliza la ocurrencia de la palabra mas no el contexto o significado de la misma. Ejemplos: 

 - La palabra *quiero* aparece segunda en el ranking mas no se detalla el uso ( por ejemplo **te quiero** vs **yo quiero**).
 - La palabra *vida* no diferencia si se usa como **te quiero mi vida** o **mi vida no es nada sin ti**.
 - Tampoco se ha aplicado la técnica conocida como **steeming** es decir, reducir palbras a su raiz. Es por ello que palabras como bailar y bailando aparecen en autores como *la fiesta*.
 - La lista de palabras a remover/incluir como *stop_words* es editable y configurable. Por ejemplo, si se desea incorporar y hacer una comparación específica de *el* vs *ella*


\newpage
# Analisis
```{r carga_datos, cache=TRUE}
# Letras
letrasSonico <- read_csv("letras_sonico.csv") %>%
  filter(letraCancion != "Letra no disponible") %>%
  mutate(letraCancion = gsub( " *\\(.*?\\) *", "", letraCancion),
         letraCancion = gsub( "\n", " ", letraCancion)) %>%
  filter(nombreArtista %in% c("La Mona Jimenez", "Banda XXI", "Damian Cordoba", "Banda Registrada"))

letrasCoveralia <- read_csv("letras_coveralia.csv") %>%
  mutate(letraCancion = str_replace(letraCancion,urlCancion, " ")) %>%
  filter(nombreArtista %in% c("la barra", "sabroso", "tru la la", "la fiesta", "ulises bueno", "jean carlos"))

letras <- rbind(letrasSonico, letrasCoveralia) %>%
  mutate(nombreArtista = tolower(nombreArtista)) %>%
  mutate(letraCancion = str_replace(letraCancion, "corazon", "corazón"))

# Stop Words Español
stopWords <- scan("http://www.webmining.cl/wp-content/uploads/2011/03/stopwords.es.txt", character())
customStopWords <- strsplit("vas pa vos bis has estribillo qe ie ii mmm mmmm eh oh na mee repite bom taka ye ay di ven", " ")[[1]]
stopWords <- c(stopWords, customStopWords)
```

## Cantidad de Canciones por Autor

Se analizaron 10 autores y un total de `r nrow(letras)` canciones.
```{r cantidad_canciones}
knitr::kable(
  letras %>%
  group_by(nombreArtista) %>% 
  summarise(canciones = n()) %>%
  arrange(desc(canciones))
)
```

## 15 Palabras más usadas

A continuacion se detallan las 15 palabras más utlizadas en el conjunto de canciones analizadas:

```{r palabra_mas_usada}
topN <- 15
knitr::kable(
  letras %>%
    unnest_tokens(palabra, letraCancion) %>% 
    filter(!(palabra %in% stopWords)) %>%
    count(palabra, sort = TRUE) %>%
    head(topN) %>%
    mutate(ranking = row_number()) %>% 
    select(ranking, palabra, n)
)

str_detect(letras$urlCancion, pattern = "---")
```

```{r palabra_mas_usada}
topN <- 15
knitr::kable(
  letras %>%
    filter(!str_detect(letras$urlCancion, pattern = "---")) %>%
    unnest_tokens(palabra, letraCancion) %>% 
    filter(!(palabra %in% stopWords)) %>%
    count(palabra, sort = TRUE) %>%
    head(topN) %>%
    mutate(ranking = row_number()) %>% 
    select(ranking, palabra, n)
)
```
\newpage

## 15 Palabras más utilizadas por cada Autor

A continuación se desglosan las palabras más utilizadas por cada autor

```{r}
top15Artistas <- letras %>%
    select(nombreArtista, letraCancion) %>% 
    unnest_tokens(palabra, letraCancion) %>% 
    filter(!(palabra %in% stopWords)) %>%
    group_by(nombreArtista) %>%
    count(palabra) %>%
    arrange(nombreArtista, desc(n)) %>%
    slice(1:topN) %>% 
    mutate(ranking = row_number()) %>% 
    select(nombreArtista, palabra, ranking) %>% 
    spread(nombreArtista, palabra)

knitr::kable(top15Artistas[,1:6])
knitr::kable(top15Artistas[,c(1,7:11)])
```


## 
```{r}
contarOcurrencias <- function(texto){
  sum(str_detect(texto, 
           c("\\bamor\\b","\\bquiero\\b","\\bvida\\b","\\bcorazón\\b","\\bmujer\\b","\\bnoche\\b","\\balma\\b","\\bcuerpo\\b","\\bsiento\\b","\\bbailar\\b","\\bpiel\\b","\\bvivir\\b","\\bloco\\b","\\bmundo\\b","\\bbesos\\b"))
)  
}

library(purrr)
letrasOcurrencia <- letras %>% 
  filter(!str_detect(letras$urlCancion, pattern = "---")) %>%
  mutate(ocurrencias = letraCancion %>% map_dbl(~contarOcurrencias(.))) %>%
  arrange(desc(ocurrencias)) %>%
  head(15)

x <- data.frame(
  palabra = c("\\bamor\\b","\\bquiero\\b","\\bvida\\b","\\bcorazón\\b","\\bmujer\\b","\\bnoche\\b","\\balma\\b","\\bcuerpo\\b","\\bsiento\\b","\\bbailar\\b","\\bpiel\\b","\\bvivir\\b","\\bloco\\b","\\bmundo\\b","\\bbesos\\b"),
  aparece = str_detect(letrasOcurrencia$letraCancion[10], 
           c("\\bamor\\b","\\bquiero\\b","\\bvida\\b","\\bcorazón\\b","\\bmujer\\b","\\bnoche\\b","\\balma\\b","\\bcuerpo\\b","\\bsiento\\b","\\bbailar\\b","\\bpiel\\b","\\bvivir\\b","\\bloco\\b","\\bmundo\\b","\\bbesos\\b"))
)
letrasOcurrencia
```